# 售后租回形成经营租赁

提问人：azhi 时间：2010-09-27 09:50:45
企业售后租回交易认定为经营租赁的，应当分别情况处理：在确凿证据表明售后租回交易是按照公允价值达成的，售价与资产账面价值的差额计入当期损益。如果售后租回交易不是按照公允价值达成的，有关损益应于当期确认；但若该损失将由低于市价的未来租赁付款额补偿的，应将其递延，并按与确认租金费用一致的方法分摊于预计的资产使用期限内；售价高于公允价值的，其高于公允价值的部分应予以递延，并在预计的资产使用期限内分摊。 (例22—13)假设20×6年 1 月 1 日，甲公司将公允价值为 29000000 元全新办公用房一套，按照 30000000 元的价格售给乙公司，并立即签订了一份租赁合同，从乙公司租回该办公用房，租期为 4 年。办公用房原账面价值为 29000000 元，预计使用年限为 25 年。租赁合同规定，在租期的每年年末支付租金 600000 元。租赁期满后预付租金不退回，乙公司收回办公用房使用权(假设甲公司和乙公司均在年末确认租金费用和经营租赁收入并且不存在租金逾期支付的情况)。 甲公司的会计处理如下： 第一步，判断租赁类型。根据资料分析，该项租赁属于经营租赁。 第二步，计算未实现售后租回损益。 未实现售后租回损益＝售价-资产的公允价值＝30000000—29000000＝1000000(元) 第三步，在租赁期内按直线法分摊未实现售后租回损益(参见表22—5)。
表22—5 未实现售后租回收益分摊表
20×6年 1 月 1 日 单位：元 日期 售价 固定资产账面价值 支付的租金 租金支付比率 摊销额 未实现售后租回损益 （ 1 ）20×6.1.1 30000000 29000000
1000000 （ 2 ）20×6.12.31
600000 25% 250000 750000 （ 3 ）20×7.12.31
600000 25% 250000 500000 （ 4 ）20×8.12.31
600000 25% 250000 250000 （ 5 ）20×9.12.31
600000 25% 250000 0 合 计 30000000 29000000 2400000 100% 1000000第四步，会计分录。 (1)20×6年 1 月 1 日，向乙公司出售办公用房。 借：银行存款 30000000 贷：固定资产清理 29000000 递延收益——未实现售后租回损益(经营租赁)1000000 (2)20×6年 1 月 1 日，结转出售固定资产的成本。 借：固定资产清理 29000000 贷：固定资产——办公用房29000000 (3)20×6年 12 月 31 日，支付租金。 借：管理费用——租赁费 600000 贷：银行存款600000 (4)20×6年12 月 31 日，分摊未实现售后租回损益。 借：递延收益——未实现售后租回损益(经营租赁) 250000 贷：管理费用——租赁费 250000其他会计分录略。 在有确凿证据表明售后租回交易是按照公允价值达成或售价低于公允价值且未来租赁付款不低于市价的情况下，实质上相当于一项正常的销售，售价与资产账面价值的差额，应当计入当期损益。 (例 22 －14)沿用(例 22 －13)，假定有确凿证据表明该办公房产目前公允价值为 30000000 元，则甲公司应当将售价与资产账面价值的差额记入当期损益。甲公司的会计处理如下： 借：
银行存款 30000000 贷：固定资产清理 29000000 营业外收入 1000000 (例 22 －15)沿用(例 22 －13)，假定该办公房产目前公允价值为31000000 元，账面价值为 30000000 元,售价为 29000000 元,如果在市场上租用同等的办公房产需每年年末支付租金 850000 元。则甲公司应当将售价与资产账面价值的差额予以递延。甲公司的会计处理如下： 第一步，判断租赁类型。根据资料分析，该项租赁属于经营租赁。 第二步，计算未实现售后租回损益。 未实现售后租回损益＝售价-资产的账面价值＝29000000—30000000＝—1000000(元) 第三步，在租赁期内按直线法分摊未实现售后租回损益(参见表22—6)。
表22—6 未实现售后租回收益分摊表
20×6年 1 月 1 日 单位：元 日期 售价 固定资产账面价值 支付的租金 租金支付比率 摊销额 未实现售后租回损益 （ 1 ）20×6.1.1 29000000 31000000
-1000000 （ 2 ）20×6.12.31
600000 25% 250000 750000 （ 3 ）20×7.12.31
600000 25% 250000 500000 （ 4 ）20×8.12.31
600000 25% 250000 250000 （ 5 ）20×9.12.31
600000 25% 250000 0 合 计 29000000 31000000 2400000 100% 1000000第四步，会计分录。 (1)20×6年 1 月 1 日，向乙公司出售办公用房。 借：银行存款 29000000 贷：固定资产清理29000000 (2)20×6年1 月 1 日，结转出售固定资产的成本，确认未实现售后租回损益。 借：固定资产清理 30000000 贷：固定资产——办公用房 30000000 (3)20×6年 1 月 1 日，确认未实现售后租回损益。 借：递延收益——未实现售后租回损益(经营租赁)1000000 贷：固定资产清理1000000 (4)20×6年 12 月 31 日，支付租金。 借：管理费用——租赁费 600000贷：银行存款600000 (5)20×6年 12 月 31 日，分摊未实现售后租回损益。 借：管理费用——租赁费 250000 贷：递延收益——未实现售后租回损益(经营租赁) 250000
其他会计分录略。 (例 22 －16)沿用(例 22 －13)，假定该办公房产目前公允价值为 31000000 元，如果在市场上租用同等的办公房产需每年年末支付租金 850000 元。则甲公司应当将有关损益立即予以确认。甲公司的会计处理如下： 第一步，判断租赁类型。根据资料分析，该项租赁属于经营租赁。 第二步，计算未实现售后租回损益。 未实现售后租回损益＝售价-资产的账面价值＝30000000—29000000 ＝1000000(元) 第三步，会计分录。 (1)20×6年 1 月 1 日，向乙公司出售办公用房。 借：银行存款 30000000 贷：固定资产清理 30000000 (2)20×6年 1 月 1 日，结转出售固定资产的成本。 借：固定资产清理 30000000 贷：固定资产——办公用房 29000000
营业外收入 1000000
(3)20×6年 12 月 31 日，支付租金。 借：管理费用——租赁费 600000
贷：银行存款 600000
其他会计分录略。
[ 本帖最后由 azhi 于 2010-9-27 09:57 编辑 ]

回答人：chenyiwei
回复 沙发 azhi 的帖子准则讲解的这一表述应当没有错误，不仅仅是“如果在市场上租用同等的办公房产需每年年末支付租金不高于600000 元”，因为在例题 22 － 16 中，虽然售价高于帐面价值，但是仍然低于市场公允价值，如果按公允价值来衡量，承租人仍然是有损失的，这个损失就需要由低于市场价格的租金差额来弥补。在该例子中，每年的实际租金水平 60 万低于市场租金水平 85 万的差额为 25 万元， 4 年租赁期内总共减少租金支出 100 万元，恰好等于公允价值 3100 万和售价 3000 万之间的差额，这说明该项损失是可以通过租赁期内少付的租金得到补偿的。

回答人：chenyiwei
回复 板凳 azhi 的帖子22-15中售价低于帐面价值； 22 － 16 中售价处于帐面价值和公允价值之间，高于帐面价值但低于公允价值，所以 22 － 15 在帐面上就有处置损失，但 22 － 16 在帐面上不会直接体现为处置损失。所以根据准则规定，处理不同。 但确实这一块还是很特殊的处理（但是与国际准则的规定是一致的）。IAS17中关于售后回租构成经营租赁的规定是：
61 If a sale and leaseback transaction results in an operating lease, and it is clear that the transaction is established at fair value, any profit or loss shall be recognised immediately. If the sale price is below fair value, any profit or loss shall be recognised immediately except that, if the loss is compensated for by future lease payments at below market price, it shall be deferred and amortised in proportion to the lease payments over the period for which the asset is expected to be used. If the sale price is above fair value, the excess over fair value shall be deferred and amortised over the period for which the asset is expected to be used. 62 If the leaseback is an operating lease, and the lease payments and the sale price are at fair value, there has in effect been a normal sale transaction and any profit or loss is recognised immediately. 63 For operating leases, if the fair value at the time of a sale and leaseback transaction is less than the carrying amount of the asset, a loss equal to the amount of the difference between the carrying amount and fair value shall be recognised immediately.

提问人：木叶白牙 时间：2017-12-04 16:03:07
陈版您好： 在考虑未实现售后租回损益的时候是不是不用考虑增值税的？公允价值与售价差异直接确认为未实现售后租回损益，而不用考虑增值税的影响倒挤出来？

回答人：chenyiwei
不考虑增值税影响，而且相关IRR测算所使用的未来现金流量净额也不含税。

提问人：木叶白牙 时间：2017-12-05 10:05:38
陈版您好： 企业售后租回交易认定为经营租赁的，应当分别情况处理：在确凿证据表明售后租回交易是按照公允价值达成的，售价与资产账面价值的差额计入当期损益。如果售后租回交易不是按照公允价值达成的，有关损益应于当期确认；但若该损失将由低于市价的未来租赁付款额补偿的，应将其递延，并按与确认租金费用一致的方法分摊于预计的资产使用期限内；售价高于公允价值的，其高于公允价值的部分应予以递延，并在预计的资产使用期限内分摊。
个人理解“该损失”是指售价与公允价值之间的差，而不是售价与账面价值的差，是这样吗？

回答人：chenyiwei
可以这样理解。

提问人：木叶白牙 时间：2017-12-06 14:03:04
陈版您好： 准则讲解中提到：“但若该损失将由低于市价的未来租赁付款额补偿的，应将其递延，并按与确认租金费用相一致的方法分摊于预计的资产使用期限内”，其中“该损失”如果理解为售价与公允价值之间的差，那是不是说在资产出售的时候应当以公允价值确认收入，售价与公允价值之间的差作为未实现售后租回损益？

回答人：chenyiwei
是。